【裁判字號】    99,上易,65
【裁判日期】    990531
【裁判案由】    損害賠償
【裁判全文】
臺灣高等法院高雄分院民事判決          99年度上易字第65號
上  訴  人  乙○○
被上訴人    甲○○
上列當事人間請求損害賠償事件，上訴人對於民國99年1 月19日
臺灣屏東地方法院98年度訴字第602 號第一審判決提起上訴，本
院於99年5月18日言詞辯論終結，判決如下：
    主  文
原判決關於命上訴人給付超過新台幣陸仟柒佰捌拾壹元本息部分
，及該部分假執行之宣告，暨訴訟費用之裁判均廢棄。
上開廢棄部分，被上訴人在第一審之訴及其假執行之聲請均駁回
。
其餘上訴駁回。
第一、二審訴訟費用由上訴人負擔二十分之一，餘由被上訴人負
擔。
    事 實 及 理 由
一、被上訴人起訴主張：伊於民國98年2 月5 日9 時許，至屏東
    縣屏東市○○○街59號前上訴人擺設之水果攤選購棗子，因
    懷疑上訴人販賣之棗子有偷斤減兩，與其爭執。上訴人即抓
    住伊衣領，將伊拖倒在地，並拖行至馬路中間，致伊受有右
    膝背挫傷、右手挫傷併淤血，及右膝擦傷等傷害，支出醫藥
    費用新台幣（下同）1781元。又因該地點為攤販市集，人潮
    眾多，伊遭上訴人抓住衣領拖行，感覺異常羞辱，身心受創
    甚鉅，時有精神恍惚之後遺症，且不敢再到該地購物，需長
    期之心理調適。爰依民法第184 條第1項 、第193 條、第
    195 條第1 項等規定，請求上訴人賠償上開醫藥費及精神慰
    撫金50萬元，合計50萬1781元，及自起訴狀繕本送達翌日即
    98年9 月24日起至清償日止，按年息5 ％計算之法定遲延利
    息，暨陳明願供擔保聲請准予宣告假執行。
二、上訴人則以：伊在建華三街59號對面之建華市場擺設水果攤
    ，事發時被上訴人向伊購買130 元棗子，隨即要求退貨。因
    為伊有補被上訴人一顆蜜棗值30元，被上訴人未退還該蜜棗
    ，故伊僅退還100 元，餘額30元未退，被上訴人竟開始摔棗
    子。伊為保護所販售之棗子，動手抓住被上訴人，要將其拉
    至派出所，因被上訴人極力掙扎反抗，跌倒坐在地上，才會
    受傷，不是在地上拖行。伊當時係依現行犯要將被上訴人扭
    送警局，並無不法，亦非故意羞辱被上訴人。縱認伊應負侵
    權行為損害賠償責任，被上訴人請求賠償之金額亦屬過高等
    語，資為抗辯。
三、原審判決上訴人應給付被上訴人11萬1781元本息。上訴人聲
    明不服，求為判決：(一)原判決不利上訴人部分廢棄，(二)上開
    廢棄部分，被上訴人在第一審之訴駁回；被上訴人則求為判
    決：上訴駁回。
四、被上訴人主張於上揭時地遭上訴人抓住衣領在地上拖行至道
    路中央，致受有右膝背挫傷、右手挫傷併淤血，及右膝擦傷
    等傷害，固經提出屏東基督教醫院之診斷證明書1 件（附民
    卷5 頁）。惟經屏東地檢署函詢詳細傷勢，據覆：被上訴人
    門診主訴右膝痛、背痛，理學檢查右膝3 公分擦傷，診斷是
    依外傷病史加症狀所下；未回診等語（偵查卷29頁），足認
    被上訴人因本件事故，僅受有右膝3 公分之擦傷，其餘部分
    僅是其主觀陳述，並未提出其他證據以為佐證。再者，據證
    人黃國棟於偵查中稱：當時我騎機車到市場，看到上訴人抓
    住被上訴人衣領，把她拖在地上，約拖了1 公尺，說要把被
    上訴人帶去派出所，我就下車制止，他就放開（偵查卷33頁
    ），及證人即同在事故現場設攤之楊妙生於偵查中稱：兩造
    吵了很久，約20分鐘，我看到被上訴人丟了2 顆棗子，丟到
    我攤位來，上訴人拉著被上訴人夾克衣領，說要到警察局，
    有拖在地上約3 、4 秒的時間，到路中間時，有1 個男子出
    來阻止，上訴人就沒有拉了（偵查卷44頁）；於原審法院刑
    事庭陳稱：我聽到兩造為買棗子的事爭吵，被上訴人嫌貴，
    吵了10幾分鐘，我抬頭看，看到被上訴人丟了2 顆棗子，上
    訴人生氣就拉住被上訴人夾克領口，拉過去馬路，邊拉邊說
    去警察局，後來有人圍著他們，所以不知道被上訴人有無倒
    在地上，也不知道何人碰倒腳踏車，知道腳踏車有倒地，之
    後有人勸阻，上訴人才放手；上訴人沒有抓被上訴人去撞東
    西，只有拉被上訴人（原審法院刑事卷98年10月26日審判筆
    錄），參酌兩造之陳述，被上訴人就事發經過陳稱：棗子訂
    價1 斤35元、3 斤100 元，我買的棗子秤出價格131 元，依
    3 斤優惠5 元，上訴人應少收5 元，竟仍要價130 元，僅少
    收1 元，我要求上訴人退款5 元，上訴人就多拿1 顆棗子補
    我，我不同意，就說不買了，要上訴人退錢等語，及上訴人
    上開抗辯，暨被上訴人受傷部位在右膝，現場處理警員洪瑞
    章提出之報告書稱：現場部分棗子散落地面等語，並有照片
    2 張顯示地面上棗子多已破裂（偵查卷11、12頁）等情，足
    認兩造係因價格問題先發生爭執，繼因被上訴人動手丟棗子
    ，上訴人始憤而拉住被上訴人衣領，欲帶其至警察局，而被
    上訴人極力反抗，跌坐地上，上訴人仍堅持要拉被上訴人至
    警局，始致被上訴人右膝著地而受有擦傷，並因黃國棟制止
    即停止。是被上訴人在上訴人攤位丟擲棗子，不論是否其已
    購買而未經上訴人退款者，均已擾亂上訴人營業，甚至損及
    其餘之棗子，上訴人因此強拉被上訴人前往警局，乃為維護
    自己之權益，難認有藉此傷害或羞辱被上訴人之故意，惟上
    訴人僅須抵擋、隔開被上訴人，使其無從再取得棗子丟擲，
    並報警處理即可，竟因執意要將被上訴人帶往警局處置，致
    被上訴人受傷，行為即屬過當，仍應就被上訴人所受傷害，
    負損害賠償責任。
五、按對於現時不法之侵害，為防衛自己或他人之權利所為之行
    為，不負損害賠償之責。但已逾越必要程度者，仍應負相當
    賠償之責，民法第149 條定有明文。又因故意或過失不法侵
    害他人之權利者，負損害賠償責任；不法侵害他人之身體者
    ，被害人雖非財產上之損害，亦得請求賠償相當之金額。民
    法第184 條第1 項前段及第195 條第1 項前段亦有明文。上
    訴人因上述過當之行為，致被上訴人受有右膝3 公分擦傷之
    傷害，應對被上訴人負損害賠償責任。而被上訴人主張因本
    件傷害而支出醫療費用計1781元，經提出屏東基督教醫院醫
    療費用收據為憑（附民卷第6 頁），確屬本次傷害就診所支
    出，且屬必要，應予准許。又本院審酌兩造間本件爭執之起
    因，雙方可歸責之事由，及上述上訴人為防護其營業及販售
    之棗子，暨加害情節、被上訴人受傷情形，並兩造之教育程
    度、社會地位、經濟狀況等，認被上訴人請求上訴人賠償精
    神上慰撫金，以5 千元為適當；逾此範圍之請求，尚屬過高
    ，應予駁回。
六、綜上，被上訴人依侵權行為之法律關係，請求上訴人賠償所
    受損害，於6781元及自起訴狀繕本送達翌日即98年9 月24日
    起至清償日止，按年息5 ％計算之利息範圍內，為有理由，
    應予准許，逾此範圍之請求為無理由，應予駁回。原審就超
    過上開應准許部分，為上訴人敗訴之判決，並為假執行之宣
    告，自有未洽。上訴意旨就此部分指摘原判決不當，求予廢
    棄改判，為有理由。至於上開應准許部分，原審判命上訴人
    給付，並為假執行之宣告，核無違誤，上訴意旨，就此部分
    ，仍執陳詞，指摘原判決不當，求予廢棄，為無理由，應駁
    回其上訴。
據上論結，本件上訴為一部有理由，一部無理由，依民事訴訟法
第450 條、第449 條第1 項、第79條，判決如主文。
中    華    民    國    99    年    5     月    31    日
                            民事第一庭
                                審判長法官  黃金石
                                法      官  林健彥
                                法      官  謝肅珍
以上正本證明與原本無異。
本件不得上訴。
中    華    民    國    99    年    6     月    1     日
                                書  記  官  馬蕙梅

司法院資訊處製作；財團法人民間司法改革基金會備份。
